臺灣臺北地方法院刑事裁定　　　　　　100年度聲判字第120號
聲　請　人　朱嘉惠
代　理　人　陳維鈞律師
被　　　告　陳育生
上列聲請人因被告涉犯傷害案件，不服臺灣高等法院檢察署檢察
長中華民國100 年4 月7 日100 年度上聲議字第2406號駁回聲請
再議之處分（原不起訴處分案號：臺灣臺北地方法院檢察署100
年度偵字第4630號），聲請交付審判，本院裁定如下：
    主  文
聲請駁回。
    理  由
一、按告訴人不服上級法院檢察署檢察長或檢察總長認再議為無
    理由而駁回之處分者，得於接受處分書後10日內委任律師提
    出理由狀，向該管第一審法院聲請交付審判；又法院認為交
    付審判之聲請不合法或無理由者，應駁回之。刑事訴訟法第
    258 條之1 第1 項、第258 條之3 第2 項前段，分別定有明
    文。本件聲請人即告訴人朱嘉惠以被告陳育生涉犯傷害罪嫌
    ，向臺灣臺北地方法院檢察署檢察官提起告訴，經該署檢察
    官偵查後，認被告犯罪嫌疑不足，而於民國100 年3 月14日
    以100 年度偵字第4630號不起訴處分書為不起訴處分，因告
    訴人不服，聲請再議，經臺灣高等法院檢察署於100 年4 月
    7 日以100 年度上聲議字第2406號處分書駁回再議之聲請，
    告訴人於100 年4 月15日收受上開高檢署處分書，有送達證
    書在卷可稽（見臺灣高等法院檢察署100 年度上聲議字第24
    06號卷第15頁），又聲請人於收受上開處分書後，於100 年
    4 月22日具狀向本院聲請交付審判，是本件聲請合於刑事訴
    訟法第258 條之1 第1 項規定之法定程序，合先敘明。
二、聲請交付審判意旨略以：
  (一)按「證據之證明力，由法院本於確信自由判斷。但不得違背
    經驗法則及論理法則」，刑事訴訟法第155 條第1 項定有明
    文，又「法院依自由心證為證據判斷時，不得違背經驗法則
    ，所謂經驗法則，係指吾人基於日常生活經驗所得之定則，
    並非個人主觀上之推測」，最高法院著有31年上字第1312號
    判例，足資遵循，是以證據之證明力應依經驗法則為判斷，
    而不得流於恣意。
  (二)查原處分以「證人與聲請人或被告平日關係如何，雖不無可
    能影響該證人於個案中證述之角度，但應尚無從僅以證人與
    訴訟一方當事人關係不佳即據而推斷該證人之證言係偏頗不
    實」云云，惟依常理，交惡之人對他方所為之公正客觀陳述
    實屬鳳毛麟角，反而幾係偏頗之詞，依告證2 號99年10月25
    日之電子郵件，卓慈容已不實指摘聲請人涉嫌盜取皮膚科主
    任隨身碟資料，甚且於100 年1 月18日皮膚科晨會中辱罵聲
    請人（請見告證3 號譯文），其於鈞院檢察署100 年3 月10
    日所為證言，自難認為真實，然原處分卻以極少數之經驗，
    率爾推論證人卓慈容上開證言非屬偏頗不實，實違反一般經
    驗法則，並與上揭刑事訴訟法第155 條及最高法院判例有違
    ，自難認為合法，應由鈞院裁定交付審判予以救濟。
  (三)原處分又以「聲請人於事故發生前後均語氣平靜，不似一般
    人在突遭他人故意推倒後常有之憤怒驚愕情緒…證人林相明
    於當時…亦僅係先以臺語稱『嘜按呢啦（意指不要這樣）』
    ，再以國語勸稱『不要這樣，不要這樣』，而未聞其有發出
    與『踹』音相近之字句」，惟查：聲請人不問係於100 年1
    月18日皮膚科晨會中遭被告與證人等人辱罵或於100 年1 月
    20 日 自國泰醫院二館返回治療室過程之對話，其語氣均屬
    平靜（請見告證3 號錄音檔案），是原處分片面以「聲請人
    於事故發生前後均語氣平靜」認定被告無傷害犯行，依此，
    則個性內斂穩重、遇事不忙不亂，或因驚愕而難以正常言語
    之人，一旦受害即未能依錄音內容指訴犯行，實非正義，原
    處分未通觀告證3 號錄音檔案內容，即遽為判斷，殊屬憾事
    。其次，「踹」之臺語讀音近國語之「贊」，與「啦」相去
    甚遠，證人林相明於100 年1 月20日係為維持秩序而要求被
    告與聲請人「不要在這邊拉拉扯扯」，並係於目睹被告行將
    用腳踹聲請人頭部時，以臺語「別這樣踹」等語制止被告進
    一步攻擊行為，聲請人則以「你這樣子剛剛這樣傷害我」等
    語回應被告「妳不要抓我喔」，惟被告卻以「妳才傷害我」
    云云，反唇相譏（以上請見告證3 號檔案2 譯文），被告顯
    無悔意，然原處分竟未通觀始末，錯誤判讀林相明出聲制止
    之言語，應無可採。
  (四)綜上所述，原處分確有違誤，於法容有未洽，僅依刑事訴訟
    法第258 條之1 第1 項規定聲請交付審判，懇請鈞院明鑒，
    惠賜裁定交付審判，以維權益等語。
三、本件聲請人雖以前揭理由認被告涉犯傷害罪嫌，而向本院聲
    請交付審判。惟按犯罪事實應依證據認定之，無證據不得認
    定犯罪事實，刑事訴訟法第154 條第2 項定有明文；又按告
    訴人之告訴，係以使被告受刑事訴追為目的，是其陳述是否
    與事實相符，仍應調查其他證據以資審認；而犯罪事實之認
    定，應憑證據，如未能發現相當證據，或證據不足以證明，
    自不能以推測或擬制之方法，以為裁判基礎；另認定不利於
    被告之事實，須依積極證據，苟積極證據不足為不利於被告
    事實之認定時，即應為有利於被告之認定，更不必有何有利
    之證據（最高法院52年台上字第1300號、40年台上字第86號
    及30年上字第816 號判例意旨足資參照）。再者，刑事訴訟
    法第258 條之1 規定告訴人得向法院聲請交付審判，係新增
    對於「檢察官不起訴或緩起訴裁量權」制衡之一種外部監督
    機制，法院僅就檢察官所為不起訴或緩起訴之處分是否正確
    加以審查，以防止檢察機關濫權，依此立法精神，同法第25
    8 條之3 第3 項規定法院審查聲請交付審判案件時「得為必
    要之調查」，其調查證據之範圍，自應以偵查中曾顯現之證
    據為限，不得就告訴人新提出之證據再為調查，亦不得蒐集
    偵查卷以外之證據，否則將與刑事訴訟法第260 條之再行起
    訴規定，混淆不清。是法院於審查交付審判之聲請有無理由
    時，除認為告訴人所指摘不利被告之事證未經檢察機關詳為
    調查或斟酌，或不起訴處分書所載理由違背經驗法則、論理
    法則或其他證據法則，否則不宜率予裁定交付審判（法院辦
    理刑事訴訟案件應行注意事項第134 項參照）；且法院裁定
    交付審判，即如同檢察官提起公訴，使案件進入審判程序，
    是法院裁定交付審判之前提，必須偵查卷內所存證據已符合
    刑事訴訟法第251 條第1 項規定「足認被告有犯罪嫌疑」檢
    察官應提起公訴之情形，亦即該案件已跨越起訴門檻，若需
    再為起訴審查，則易生裁判矛盾並造成訴訟遲延。縱或法院
    對於檢察官所認定之基礎事實有不同判斷，但如案件仍須另
    行蒐證偵查始能判斷應否交付審判者，因交付審判審查制度
    並無如同再議救濟制度得為發回原檢察官續行偵查之設計，
    法院仍應依同法第258 條之3 第2 項前段規定，以聲請無理
    由裁定駁回。
四、被告堅決否認有何傷害犯行，辯稱：於100 年1 月20日9 時
    許，聲請人從二分館7 樓至本館2 樓之路程上，持續拉扯我
    衣服、褲子、碰觸我身體及靠近鼠蹊部等動作，令我感覺不
    舒服，我有多次說不要碰觸我身體等言語，但是她故意要碰
    觸我，我沒有對聲請人做傷害行為，我也不知道聲請人所受
    傷勢是如何導致等語。經查：聲請人雖指稱：被告於100 年
    1 月20日在國泰醫院1 樓往2 樓之樓梯間內以其高大之身材
    正面衝撞嬌小之聲請人，致聲請人向右跌倒，雙腿與右腰部
    分別受有程度不等之瘀傷或挫傷，被告又不顧聲請人因受其
    衝撞、已倒臥樓梯之事實，仍意圖以右腳踹聲請人之頭部，
    經聲請人抓住其右腳並經警衛林相明以臺語「唉呀，不要這
    樣踹！」制止後，一行人始繼續前往皮膚科診療室等語（見
    偵查卷第44頁背面），並提出100 年1 月20日臺北市立聯合
    醫院仁愛院區驗傷診斷證明書、案發過程錄音譯文為證。惟
    證人即國泰醫院醫師卓慈容於檢察官訊問時證稱：100 年1
    月20日9 點時，我們剛結束我們科的晨會，然後從醫院7 樓
    的會議室，移到本館2 樓的治療室，當會議結束時，我看到
    聲請人一直糾纏著被告，我就跟過去看，所以這時就是我們
    3 個人從7 樓到本館2 樓，中間聲請人一直要去阻擋被告前
    進，被告把手放在胸前，跟聲請人說妳不要碰我，被告沒有
    碰到聲請人，我們一路移到本館1 樓，因為聲請人的行為已
    經延誤我們開診的時間，我就請警衛來幫忙，警衛來了之後
    也跟著我勸聲請人不要這樣子，我們從1 樓上到2 樓的樓梯
    間時，聲請人是走在被告的前面，一直阻擋他，這時聲請人
    突然坐到地上，警衛請她起來，我跟被告就趁聲請人坐著的
    時候，快步回皮膚科治療室等語（見偵查卷第37、38頁），
    證人即國泰醫院警衛林相明於警詢時證稱：（你有無目睹告
    訴人朱嘉惠所稱被告陳育生徒手推她及作勢以腳踐踏她等情
    ，被告陳育生是否有做此行為？）我進去診間時候，他們已
    經爭執完畢，只見告訴人朱嘉惠手上有持錄音筆，我有勸她
    收起來，不要妨害病患；（告訴人朱嘉惠當時有無與被告陳
    育生有拉扯動作？）我沒看見；（告訴人朱嘉惠所持右腰痛
    、左小腿瘀傷及頭暈等傷勢，經警方當場出示臺北市立醫院
    仁愛院區驗傷證明書1 份，該傷勢是如何導致？）我不知道
    該傷勢是如何導致等語（見偵查卷第14頁），是由上開2 名
    身處案發現場證人之證詞以觀，均無法證實被告對聲請人有
    傷害行為。聲請意旨雖主張證人卓慈容之證詞有所偏頗，並
    以證人卓慈容於99年10月25日所發之電子郵件、證人卓慈容
    於100 年1 月18日皮膚科晨會中辱罵聲請人之錄音譯文等件
    為證，惟證人卓慈容在上開電子郵件中所述聲請人涉嫌盜拷
    他人電子檔案一事，由現存卷內證據無從判斷其內容之真實
    性，故難逕認證人卓慈容曾以該電子郵件對聲請人為不實指
    摘；又依上開皮膚科晨會過程之錄音譯文所示，證人卓慈容
    係因對聲請人於晨會現場之舉動不滿，而口出不快之語，難
    以據此認定證人卓慈容對聲請人已生仇恨怨隙，足致證人卓
    慈容在刑事案件訴訟過程中故為對聲請人不利之不實證述；
    況證人卓慈容上開證詞，乃在檢察官以證人身分傳訊，並經
    具結擔保其供述真實性之狀態下所為，如為不實證述，將負
    擔偽證罪之刑事責任，參以證人卓慈容就本件被告是否遭判
    處傷害罪一事，並無何利害關係，自無甘冒犯偽證罪之風險
    而為不實證述之必要，是前揭聲請意旨洵無足採，證人卓慈
    容上開證詞堪以採信。另觀諸案發過程錄音譯文全文（見偵
    查卷第58至59頁），亦未見聲請人、被告及在場人士之間有
    何敘及被告以其身材衝撞聲請人，導致聲請人跌倒之對話，
    聲請意旨雖主張自案發過程之錄音譯文以觀，警衛林相明曾
    出言「別這樣踹」等語，足認被告意圖以腳踹聲請人頭部一
    事，然刑法之傷害罪不處罰未遂，是縱認被告於案發當天曾
    意圖以腳踹聲請人，惟由聲請人前揭指訴內容，可知被告因
    遭制止而未實際以腳碰觸到聲請人之頭部致造成聲請人受有
    傷害，是被告縱有意圖以腳踹聲請人之舉動，亦難以傷害罪
    相繩。至聲請人所提上開驗傷診斷證明書（見偵查卷第23頁
    ），僅得證明聲請人受有右腰挫傷、左小腿1.5 ×0.5 公分
    瘀傷、右膝2 ×0.2 公分瘀傷等傷害，無從據以推斷該等傷
    勢為被告所造成。從而，本件尚難僅憑聲請人之單一指訴即
    認定被告有傷害犯行。
五、綜上所述，本件並無證據證明被告確有傷害犯行，聲請人雖
    執首揭理由認被告涉有傷害罪嫌，而向本院聲請交付審判，
    惟就全案卷證資料觀之，並未發現有何其他積極之證據足以
    證明被告確有聲請人所指述之犯行，原不起訴處分就聲請人
    於偵查中所提出之告訴理由及證據予以斟酌後，以被告犯罪
    嫌疑不足為不起訴處分，聲請人提起再議，經臺灣高等法院
    檢察署敘明法律上之理由予以指駁，而駁回再議之聲請，並
    無不合，其所載證據取捨及事實認定之理由，並無違背經驗
    法則與論理法則之情事，聲請交付審判意旨猶執前詞認定被
    告涉有刑責，自仍未達於起訴之門檻甚明，本件交付審判之
    聲請為無理由，應予駁回。
六、依刑事訴訟法第258 條之3第2項，裁定如主文。
中    華    民    國  100     年    8     月    22    日
                  刑事第十九庭  審判長法  官  李明益
                                      法  官  紀凱峰
                                      法  官  高若珊
上正本證明與原本無異。
本裁定不得抗告。
                                      書記官  游曉婷
中    華    民    國   100    年    8     月    23    日